【裁判字號】    98,審訴,4665
【裁判日期】    981216
【裁判案由】    毒品危害防制條例
【裁判全文】
臺灣高雄地方法院刑事判決            98年度審訴字第4665號
公  訴  人  臺灣高雄地方法院檢察署檢察官
被      告  甲○○
上列被告因違反毒品危害防制條例案件，茲經檢察官提起公訴（
98年度毒偵字第5408號），本院判決如下：
    主  文
本件免訴。
    理  由
一、公訴意旨略以：被告甲○○基於施用第一級毒品海洛因之犯
    意，於民國98年7 月11日22時許往前回溯72小時內某時（扣
    除公權力拘束期間），在不詳處所，施用第一級毒品海洛因
    1 次。嗣於98年7 月11日18時許，在高雄市政府警察局小港
    分局小港派出所，經警對其採尿送驗後，結果呈可待因、嗎
    啡陽性反應等情。因認被告涉犯毒品危害防制條例第10條第
    1 項之施用第一級毒品罪嫌等語。
二、按案件曾經判決確定者，應為免訴之判決，並得不經言詞辯
    論為之，刑事訴訟法第302 條第1 款、第307 條分別定有明
    文。
三、被告基於施用第一級毒品海洛因之犯意，於98年7 月9 日18
    時許，在高雄市○鎮區○○里○○○街139 號住處內，以將
    海洛因置於香菸內，再以火點燃施用之方式，施用第一級毒
    品海洛因1 次。嗣被告於施用上開毒品後不久，在高雄市○
    鎮區○○里○○○街130 號前，為警查獲，並扣得第一級毒
    品海洛因1 包（驗後淨重0.122 公克）。又被告上開犯行，
    業經本院於98年10月30日以98年度審訴字第3669號判決判處
    有期徒刑7 月，因未上訴而確定之事實，業經本院依職權調
    取該刑事案卷核閱屬實。本件被告先於警詢中自白：最近1
    次係於98年7 月9 日18時許，在高雄市○鎮區○○里○○○
    街139 號住處內，以香菸方式，施用第一級毒品海洛因等語
    ；復於本院審理中自陳：98年7 月間僅施用海洛因1 次，且
    業已判決等語。另本案起訴事實係認定被告於98年7 月11日
    22時採尿時起回溯72小時內之某時點（即98年7 月8 日22時
    起至98年7 月11日22時止之某時。況被告係經通知到案，故
    應係扣除被告於98年7 月11日18時主動到警局應訊時起，至
    98年7 月11日22至採尿時止之期間，起訴書誤載扣除公權力
    拘束期間），施用第一級毒品海洛因1 次。而前案確定判決
    事實係認定被告係於98年7 月9 日18時許，施用第一級毒品
    海洛因1 次。由此可知，前案確定判決所認定之施用海洛因
    時間，係在本案起訴書所認定之施用海洛因期間內。則被告
    自98年7 月9 日18時許，施用第一級毒品海洛因後（即前案
    確定判決所認定之施用時間，於98年7 月9 日19時10分採尿
    ，詳前案警卷倒數第4 頁），至98年7 月11日22時採尿時止
    （即本案起訴書所記載之採尿時間），是否曾再施用海洛因
    ，即有審究之必要。如無證據證明被告曾再施用海洛因，因
    本件起訴之犯罪事實業經判決確定，自應為免訴之判決。本
    院審酌：(一)毒品於尿液中排出之最長期限，受施用劑量、施
    用方式、個人體質及其代謝情況等因素影響，因個案而異，
    一般可檢出之最長期間為海洛因服用後2 至4 天等情，有行
    政院衛生署管制藥品管理局91年10月3 日管檢字第110436號
    函在卷可稽。依前開函文意旨，被告於前案確定判決所認定
    之事實即98年7 月9 日18時施用海洛因1 次後，如未再施用
    海洛因，亦有可能於2 日後即98年7 月11日22時採尿時，呈
    嗎啡陽性反應。是被告於98年7 月11日22時採尿，經送驗後
    ，結果呈嗎啡陽性反應，固有高雄市立凱旋醫院98年7 月29
    日濫用藥物尿液檢驗報告在卷可參（詳警卷第4 頁）。然此
    僅能證明被告於採尿前4 日內某時，曾施用海洛因1 次或數
    次，有可能係被告於98年7 月9 日18時，僅施用海洛因1 次
    ，此後即未再施用；亦有可能自該次施用後，另再施用海洛
    因，但無法確認被告於98年7 月9 日18時施用海洛因1 次後
    ，曾再施用海洛因。(二)再者，被告於98年7 月9 日、98年7
    月11日被查獲時，先後於98年7 月9 日19時10分及98年7 月
    11日22時採尿，送驗結果，嗎啡濃度分別為24380ng/ml、
    10711ng/ml；可待因濃度分別為2071ng/ml 、1773ng/ml 之
    事實，有高雄市立凱旋醫院98年7 月29日濫用藥物尿液檢驗
    報告在卷可稽。如被告於前98年7 月9 日18時，施用海洛因
    1 次後，另於98年7 月11日22時採尿前，再度施用海洛因。
    在採尿期間僅相隔2 日下，連同前次尿液中所殘留之嗎啡、
    可待因濃度，被告尿液內嗎啡、可待因濃度含量應不至於呈
    現遞減之情形。然觀之上開尿液檢驗報告，被告於98年7 月
    11日22時採尿後之檢驗結果，較98年7 月9 日19時10分採尿
    之檢驗結果，體內代謝之嗎啡、可待因濃度含量均有所減少
    ，並無增加，嗎啡濃度更減少13669 ng/ml ，則被告於98年
    7 月9 日18時，施用海洛因1 次，被警查獲後，是否再次施
    用海洛因，已非無疑。綜上，就現存證據資料而言，並無證
    據證明被告於98年7 月11日22時採尿回溯72小時期間內，除
    曾於98年7 月9 日18時，施用海洛因1 次外，另有其他施用
    第一級毒品之犯行。是被告上開所述，尚非無據。從而，基
    於罪疑惟輕及有利於被告之考量，本案與前案確定判決所記
    載施用第一級毒品之事實，應屬同一。是本案起訴書所載之
    犯罪事實，既經前案判決確定，揆諸前揭說明，爰不經言詞
    辯論，逕為免訴判決之諭知。
據上論結，應依刑事訴訟法第302 條第1 款、第307 條判決如主
文。
中    華    民    國    98    年    12    月    16    日
                  刑事第十庭  審判長法  官  孫啟強
                                    法  官  顏銀秋
                                    法  官  方百正
如不服本判決，應於收受判決後10日內向本院提出上訴書狀。
以上正本證明與原本無異。
中    華    民    國    98     年    12    月    16    日
                                    書記官  黃園芳


司法院資訊處製作；財團法人民間司法改革基金會備份。
